最高法院民事裁定　　　　　　　九十六年度台抗字第二九九號
抗　告　人　甲○○
上列抗告人因聲請宣告破產事件，對於中華民國九十六年三月九
日台灣高等法院高雄分院裁定（九十五年度破抗字第五○號），
提起抗告，本院裁定如下：
    主  文
抗告駁回。
抗告程序費用由抗告人負擔。
    理  由
按對於抗告法院之裁定再為抗告，僅得以其適用法規顯有錯誤為
理由，並經原法院之許可者為限，此項許可則以原裁定所涉及之
法律見解具有原則上之重要性者為限，民事訴訟法第四百八十六
條第四項、第五項規定甚明。所謂適用法規顯有錯誤，係指原裁
定就其取捨證據所確定之事實適用法規顯有錯誤而言，不包括認
定事實不當之情形在內。又所謂有原則上之重要性，係指訴訟事
件所涉及之法律見解意義重大，而有闡釋之必要而言。此依破產
法第五條規定，於關於破產之程序亦準用之。本件抗告人對於原
法院駁回其破產聲請抗告之裁定，提起再抗告。本件原法院以：
查，本件抗告人主張其資產及所得顯已不能清償其債務，依法有
破產之原因等情，已據向原裁定附表所示之各債權銀行及債權人
函查結果，抗告人所積欠之債務總額為新台幣（下同）六百六十
四萬三千一百八十七元，此有各債權銀行及債權人之陳報狀附卷
可稽，足認抗告人目前確有積欠六百六十四萬三千一百八十七元
之債務。而抗告人主張其目前之財產尚有現金六十萬三千七百元
，並提出第一銀行鼎泰分行之支票影本一紙為證可為證明，且抗
告人亦自承其目前找不到工作，另抗告人於民國九十四年度之財
產所得為十三萬四千一百五十八元之事實，亦有稅務電子閘門財
產所得調件明細表可參，足認抗告人主張其因不能清償債務，已
有破產之原因等情，雖堪以採信。惟抗告人之必要生活費，依法
視為財團費用，以九十四年度所得稅之納稅義務人及扶養親屬免
稅額每人為七萬四千元計算其必要生活費，抗告人每年至少即需
支出必要生活費七萬四千元。雖抗告人主張其親友潘淑華已出具
扶養證明書，表示願接濟扶養抗告人云云。然查，潘淑華究與抗
告人係屬何種親友關係而願接濟扶養抗告人，未據抗告人舉證說
明；縱認潘淑華所出具之扶養證明書為真實，惟潘淑華於日後究
係願接濟扶養抗告人多久？其接濟扶養之金額為若干？亦未據抗
告人舉證以實所說，尚難以上開潘淑華出具之扶養證明書遽謂抗
告人即無須支出必要之生活費。另本件如宣告抗告人破產，抗告
人尚須支付破產管理人及監查人之報酬，按破產管理人及監查人
之報酬如以再抗告意旨所稱，應以訴訟實務中一般律師之酬勞計
算，惟每位破產管理人及監查人每年亦至少收費五萬元，遑論破
產程序尚須召開債權人會議、出售或處分資產、分配破產財團等
，其程序較為複雜，故實務上破產管理人及監查人之報酬常遠較
此一金額為高。且依「各級法院辦案期限實施要點」第二點第二
項之規定，破產事件之辦案期限為二年。從而，本件如宣告抗告
人破產，並以二年之破產程序進行期間計算，參照破產法第九十
五條第一項第三款及同條第二項之規定，抗告人應支出之財團費
用至少即高達三十四萬八千元以上【（74,000×2）＋（50, 000
×2×2）＝348,000 】。惟抗告人自承可構成破產財團之資產僅
有現金六十萬三千七百元，於扣除上開財團費用後，抗告人縱有
些許餘額二十五萬五千七百元（603,700－348,000＝255,700 ）
可資構成破產財團，惟相較於抗告人之負債高達六百六十四萬三
千一百八十七元之事實，則抗告人可構成破產財團之資產相對於
負債而言，無異杯水車薪，實難認符合債權債務間相對之衡平云
云，爰駁回抗告人之再抗告。本件抗告人對於原法院駁回其再抗
告之裁定，提起抗告，係以：伊確已陷於不能清償之困境，而所
有剩餘之財產足以構成破產財團，事後縱有不足清償破產財團之
費用及財團之債務，係屬破產程序終止之問題云云，為其論據。
惟查抗告人所陳上述理由，要屬事實認定當否問題，核與適用法
規是否顯有錯誤無涉，且亦無所涉及之法律見解具有原則上重要
性之情事。原法院以抗告人對駁回其抗告之裁定再為抗告，不應
准許，裁定駁回抗告人之再抗告，經核並無違誤。抗告論旨，指
摘原裁定為不當，聲明廢棄，為無理由。
據上論結，本件抗告為無理由。依破產法第五條、民事訴訟法第
四百九十五條之一第一項、第四百四十九條第一項、第九十五條
、第七十八條，裁定如主文。
中　　華　　民　　國　九十六　年　　五　　月　　十　　日
                      最高法院民事第八庭
                          審判長法官  朱　建　男
                                法官  顏　南　全
                                法官  許　澍　林
                                法官  鄭　傑　夫
                                法官  蘇　清　恭
      本件正本證明與原本無異
                                      書  記  官
中　　華　　民　　國　九十六　年　　五　　月　二十一　日
                                                      V
